臺灣澎湖地方法院民事判決　九十三年度訴字第一四號
　　原　　　告　甲○○○
　　訴訟代理人　乙○○
　　被　　　告　丙○○
當事人間請求返還定金事件，本院於九十三年六月二十三日言詞辯論終結，判決如下
：
被告應給付原告新台幣壹佰萬元及自民國九十三年五月二十九日起至清償日止，按年
息百分之五計算之利息。
訴訟費用由被告負擔。
本判決於原告以新台幣參拾參萬伍仟元供擔保後得假執行。
　 事實及理由
一、原告主張，伊於民國八十年一月二十八日，與被告訂立買賣契約，以新台幣（下
　　同）一百二十萬元之價款，購買被告所有坐落澎湖縣馬公市○○段九一二地號畸
　　零地一點八二七平方公尺，雙方約定原告應先付定金五十萬元，其餘價款於移轉
　　登記完畢後付清，被告應協同原告辦理所有權移轉登記手續。嗣原告依約以其夫
　　乙○○在合作金庫高三青年分社帳戶，電匯五十萬元定金予被告，詎被告收受定
　　金後，除寄給原告戶籍謄本、印鑑證明及不動產買賣合約書外，拒不辦理上開土
　　地所有權移轉登記手續，迭經催促，均未置理，且於九十二年十二月十七日，將
　　上開土地，出售予訴外人許志輝，並辦妥移轉登記手續，形成一地兩賣。此乃可
　　歸責於被告之事由而違約並致不能履行，為此原告依民法第二百四十九條第三款
　　之規定，請求被告加倍返還定金。並聲明：除本院酌定擔保金額外，餘如主文所
　　示。
二、被告則以：兩造買賣合約訂立後，即將所有資料交付原告，原告十幾年來，遲遲
　　不辦理過戶，後來伊發生車禍，且時隔太久忘記了，才將畸零地與房屋一起賣給
　　訴外人許志輝且已辦理過戶。並聲明：駁回原告之訴。
三、兩造就前開九一二地號，面積一點八二七平方公尺畸零地，於八十年一月二十八
　　日訂立買賣合約，價金一百二十萬元，訂約後，被告已受領原告電匯之定金五十
　　萬元，惟迄未辦理所有權移轉登記予原告，嗣於九十二年十二月十七日，被告將
　　上開土地再賣予訴外人許志輝，並完成移轉登記手續，造成本件買賣合約履行不
　　能等事實，均不爭執。
四、原告主張之事實，已據其提出不動產買賣合約書，高雄市政府警察局苓雅區戶政
　　事務所印鑑證明、戶籍謄本、馬公中正路郵局存證信函、合作金庫高三青年分社
　　電匯回條、澎湖地政事務所土地複丈成果圖、前揭土地照片二張、馬公市調解委
　　員會調解筆錄等各乙件為證，被告對於上開證據形式及內容之真正俱不爭執，堪
　　信原告主張之事實為真實。又原告買受之前揭九一二地號，面積一點八二七平方
　　公尺畸零地，業已於九十二年十二月二十四日，移轉登記予訴外人許志輝所有，
　　復為被告於本院言詞辯論時所自認，並經本院依職權調取該土地登記簿謄本在卷
　　可稽，原告此部分之主張，亦可信為真實。
五、按契約因可歸責於受定金當事人之事由，致不能履行時，該當事人應加倍返還所
　　受之定金，民法第二百四十九條第三款定有明文。本件被告與原告就上開土地訂
　　立不動產買賣合約書，並受領原告電匯之定金五十萬元無訛，惟迄未協同原告辦
　　理移轉所有權登記，被告嗣於九十二年十二月二十四日，復將同一土地轉售予訴
　　外人許志輝，並辦理所有權移轉登記完畢，已如前述，合此顯有可歸責於被告之
　　事由，致不能履行移轉登記予原告之義務，至為明顯。被告所辯：因時隔已久，
　　原告均未請求辦理移轉登記，而忘記了，才會一併賣給許志輝云云，顯非可採。
　　從而原告依據上開規定，請求被告加倍返還定金共一百萬元，並自起訴狀繕本送
　　達之翌日即九十三年五月二十九日起，按年息百分之五計算之遲延利息，為有理
　　由，應予准許。又原告陳明願供擔保，以代釋明之不足，聲請宣告假執行，核無
　　不合，爰酌定相當擔保金額後併宣告之。
六、結論：本件原告之訴為有理由，依民事訴訟法第七十八條、第三百九十條第二項
    ，判決如主文。
中　　　華　　　民　　　國　　九十三　　年　　　七　　　月　　　七　　　日
~B臺灣澎湖地方法院民事庭
~B　　法　　　官  王聰明
右正本係照原本作成。
如對本判決上訴，須於判決送達後廿日內，向本院提出上訴狀(須附繕本)。
中　　　華　　　民　　　國　　九十三　　年　　　七　　　月　　　八　　　日
~B　　法院書記官　呂黎明
